最高法院刑事判決　　　　　　　　　　　　　　　八十八年度台上字第七三三二號
　　上　訴　人　甲○○
右上訴人因違反毒品危害防制條例案件，不服臺灣高等法院，中華民國八十八年十月
五日第二審判決（八十八年度上訴字第三○七九號，起訴案號：臺灣基隆地方法院檢
察署八十八年度偵字第一四五二號），提起上訴，本院判決如左：
    主  文
原判決撤銷，發回臺灣高等法院。
    理  由
本件原判決認定上訴人甲○○曾犯竊盜、贓物及強盜等罪，其中贓物罪，於民國八十
二年間經原審法院判處有期徒刑七月確定，於八十三年七月七日執行完畢。復於八十
七年十二月間，在桃園縣中壢市，以一錢（約三‧七五公克）新台幣（下同）一萬二
千元之代價向不詳姓名者買入第二級毒品古柯，再於同月間某日，在其桃園縣中壢市
○○路十二巷五號四樓之一居住處，以每一公克七千元之代價，販賣予綽號「阿偉」
之男子圖利。嗣於八十八年二月二十四日零時許，在桃園縣中壢市○○路一之一號前
，為警在甲○○身上口袋內查獲第二級毒品古柯一包，隨即於甲○○上開居處再查獲
古柯三包，及其所有供犯罪預備之電子磅秤一個、分裝夾鏈袋一百一十五個；又於同
市○○路五十一號對面公園角落，查獲甲○○藏置之古柯四包（以上古柯共計八包，
淨重一三○‧九五公克）等情，因而維持第一審法院論處上訴人販賣第二級毒品（累
犯）罪刑（處有期徒刑七年六月）之判決，駁回上訴人在第二審之上訴，固非無見。
惟查：（一）審理事實之法院，對於案內與論罪科刑、罪名成立與否有關之一切證據
，除認為不必要者外，均應詳為調查，然後基於調查所得之心證以為判斷之基礎；苟
與待證事實有重要關係，在客觀上認為應行調查之證據，又非不易調查或不能調查，
而未依法加以調查，即有刑事訴訟法第三百七十九條第十款規定應於審判期日調查之
證據未予調查之違法。上訴人自偵查時起即否認有販賣古柯毒品之行為，辯稱：「我
與石頭合資向綽號白狼之人購買三兩七錢的海洛因（按經檢驗應是古柯），七錢毒品
是我自用，扣案之電子秤是石頭請我幫他買的，夾鏈袋一百十五個也是他託買的，藏
在中壢市○○路五一號對面公園角落之海洛因（按經檢驗應是古柯）四包是白狼手下
囑我轉交予石頭的」，並供出其與該綽號「石頭」者聯絡時，其所用之行動電話號碼
為0000000000，「石頭」之行動電話號碼是0000000000，且聲
請調查該二門號電話於八十八年二月二十二日至同年月二十三日之通聯紀錄（見第一
審卷第二一頁）。第一審法院亦認有調查之必要，而向遠傳電信股份有限公司（下稱
遠傳公司）函查，該0000000000號電話之承租使用人及其八十八年二月間
之通聯紀錄，惟於遠傳公司函覆稱：「查無通聯紀錄」（見第一審卷第二九頁）後，
第一審法院及原審即未再就該門號行動電話究係何人使用、上訴人持用之行動電話在
上開期間是否與該門號行動電話有通聯紀錄等事，加以查證，以致是否確有綽號石頭
之人、其人於上開期間曾否與上訴人以前述行動電話聯絡、若有，因何事通話，仍未
能完全釐清。再據卷附之內政部警政署刑事警察局刑事案件移送書所載，上訴人在獲
案之前，曾經警方長期監控（見偵查卷第四頁背面），則警方如何監控上訴人、其期
間為何、何以認定時機成熟而加以逮捕、其踐行之逮捕程序是否合法、是否因監控而
發現上訴人曾與綽號石頭者通電話或購買扣案之電子秤、夾鏈袋、曾否因監控得悉上
訴人販入毒品或售賣毒品之事，凡此攸關上訴人之辯解可否採納及其被訴之犯罪能否
成立至鉅，自應傳訊實際參與偵辦本案之員警詳加查證，原審就此未為調查，自屬未
盡調查能事。（二）原判決係依憑上訴人在警局之供述，認定其有前開販賣古柯毒品
之犯行。然上訴人在警訊中另供稱：「藏放在中光街五一號前公園內之毒品，是八十
八年二月二十三日約十二時，由綽號白狼哥的下手送來中壢市○○路十二巷五號四樓
之一，以一兩十二萬元購買，買來是粉狀，由我處理後分裝」及原判決認定：「查獲
之毒品古柯多達一百三十公克，當非僅供一己施用」，如若不虛，則上訴人販入該批
古柯毒品之行為，是否亦應論以販賣第二級毒品罪名，該行為與已經起訴之販賣古柯
毒品予「阿偉」部分，有無裁判上一罪關係，是否應依審判不可分原則併予審究，即
待研求。（三）按「對於判決之一部上訴者，其有關係之部分，視為亦已上訴。」刑
事訴訟法第三百四十八條第二項定有明文。是起訴事實中有連續數行為而犯同一罪名
者，雖其中部分行為經第一審法院不另為無罪之諭知，而當事人僅就諭知有罪部分，
敘明理由提起上訴時，因審判不可分之關係及上開法條規定，其有關係之部分，視為
已上訴，上訴審自應就全部起訴事實加以判決。依本件起訴書犯罪事實所載，上訴人
除販賣毒品予綽號「阿偉」之人外，又基於概括之犯意販賣毒品予其他年籍不詳之吸
食者，經第一審法院審理後，認上訴人被訴連續販賣毒品予年籍不詳之吸食者部分，
查無積極事證足以證明，但公訴人指此部分與判決有罪之販賣毒品予「阿偉」部分有
連續犯之裁判上一罪關係，而在理由內說明不另為無罪之諭知。茲上訴人既就第一審
判決諭知其有罪部分，敘明理由提起第二審上訴，其有關係之不另為無罪諭知部分，
亦應視為已上訴。惟據原審審判筆錄之記載，審判長僅就上訴人販賣古柯毒品予「阿
偉」之事實予以訊問，對上訴人被訴連續販賣毒品予年籍不詳之吸食者部分，竟未為
證據之調查及審理，於判決理由內又未就此部分犯罪事實加以判決，顯有已受請求之
事項未予判決之違法。（四）原判決維持第一審法院論處上訴人毒品危害防制條例第
四條第二項販賣第二級毒品罪刑之判決。惟依同條例第十九條第一項規定「犯第四條
至第九條、第十二條、第十三條或第十四條第一項、第二項之罪者，其供犯罪所用或
因犯罪所得之財物，均沒收之，如全部或一部不能沒收時，追徵其價額或以財產抵償
之」。是此項沒收規定乃刑法第三十八條第一項第三款之特別規定，其宣告沒收者，
且不以當場經搜獲扣押者為限。若犯罪所得之物，已不能沒收時，並應以財產抵償之
。原判決事實祇認定上訴人以每一公克七千元之代價販賣古柯毒品予綽號「阿偉」之
男子圖利，對上訴人究竟販售若干公克予「阿偉」、所得價款共計若干，未依據調查
所得之證據資料明確認定，已不足為適用法律之依據。而第一審判決就上訴人販賣毒
品所得之財物，未依上開規定諭知沒收，如全部或一部不能沒收時，以財產抵償之。
原判決未加糾正，仍予維持，亦有判決不適用法則之違誤。以上，或為上訴意旨所指
摘，或係本院得依職權調查之事項，應認原判決有撤銷發回更審之原因。
據上論結，應依刑事訴訟法第三百九十七條、第四百零一條，判決如主文。
中      華      民      國    八十八    年     十二     月      十七    日
                              最高法院刑事第一庭
                                  審判長法官  施  文  仁
                                        法官  張  淳  淙
                                        法官  林  永  茂
                                        法官  蕭  仰  歸
                                        法官  洪  文  章
      右正本證明與原本無異
                                              書  記  官
中      華      民      國    八十八    年     十二     月    二十二    日
